【裁判字號】    92,交聲,354
【裁判日期】    920829
【裁判案由】    聲明異議
【裁判全文】
臺灣臺南地方法院交通事件裁定                    九十二年度交聲字第三五四號
    移
    受處分人
    即異議人  甲○○
右列受處分人因違反道路交通管理處罰條例案件，對於交通部公路總局嘉義區監理所
台南監理站民國九十二年六月十二日所為之裁決處分（處分案號：南監五字第裁七四
—ＺＥ0000000號）聲明異議，本院裁定如左：
    主  文
原處分撤銷。
甲○○汽車行駛於高速公路，而不遵管制之規定，處罰鍰新臺幣仟元，並予記違規
點數壹點。
    理  由
一、原處分意旨略以：受處分人即異議人甲○○所有之車牌號碼ＵＫ─５０６８號自
    小客車，係於民國九十年十一月二十日十三時三十三分許，在行經速限九十公里
    之國道八號高速公路東向九公里二百公尺處時，為雷達測速儀自動照相器測獲該
    輛自小客車之行車時速高達一０五公里，已超速十五公里，經內政部警政署國道
    公路警察局第五警察隊新市分隊警員逕行開單舉發，並郵寄至異議人前述小客車
    車籍資料上所登記之車主地址，因無人收受而遭投遞郵局寄存逾期退件，前開原
    舉發單位乃以寄存送達逾期為由函送移送機關後，移送機關即交通部公路總局嘉
    義區監理所台南監理站，經查證後亦以異議人違規事實明確，而裁處異議人罰鍰
    新臺幣六千元並予記違規點數一點。
二、聲明異議意旨則略以：受處分人即異議人甲○○所有之車牌號碼ＵＫ─５０６８
    號自用小客車，於九十年十一月二十日十三時三十三分許，雖經人駕駛而於途經
    最高速限時速九十公里之國道八號高速公路東向九公里二百公尺處時，因行車速
    度為時速一０五公里，而有超速之違規情事，然異議人實際上並未收到上開交通
    違規事件之舉發通知單，本件之送達程序不合法，異議人實無繳交較高額罰款之
    理，是異議人不服本件裁處，而提起異議。
三、按汽車行駛於高速公路或設站管制之道路，而不遵管制之規定者，處汽車駕駛人
    新臺幣三千元以上六千元以下罰鍰；並予記違規點數一點；汽車駕駛人之行為有
    其他違規行為經以科學儀器取得證據資料之情形，當場不能製單舉發者，得對汽
    車所有人逕行舉發處罰；前開逕行舉發，應記明車輛牌照號碼、車型等可資辨明
    之資料，查明汽車所有人姓名或名稱、住址後，製單舉發處罰之，道路交通管理
    處罰條例第三十三條第一項、第六十三條第一項第一款、第七條之二第一項第六
    款、第二項分別定有明文。而汽車行駛高速公路應依速限標誌指示，高速公路交
    通管制規則第五條第一項亦規定甚明。次按逕行舉發之通知單，應由舉發機關送
    達於被通知人，違反道路交通管理事件統一裁罰基準及處理細則第十一條第一項
    第三款著有規定。另違反道路交通管理事件統一裁罰標準及處理細則第四十四條
    第一項規定：違反道路交通管理事件行為人，未依規定自動繳納罰鍰，或未依規
    定到案聽候裁決，處罰機關應於二個月內依標準表逕行裁決之。是受處分人應先
    收受「舉發違反道路交通管理事件通知單」之通知，始知悉應到案日期，否則受
    處分人即無從知悉應到案日期，主管機關未經合法送達逕行裁決，其裁決程序即
    非適法。
四、又對於當事人之送達，應為送達之處所不明者，行政機關得依申請准為公示送達
    ，如無人為公示送達之申請者，行政機關為避免行政程序遲延，認有必要時，得
    依職權命為公示送達，行政程序法第七十八條第一項第一款、第二項固分別定有
    明文；惟「送達，於應受送達人之住居所、事務所或營業所為之。」「於應送達
    處所不獲會晤應受送達人時，得將文書付與有辨別事理能力之同居人、受雇人或
    應送達處所之接收郵件人員」亦分別為同法第七十二條第一項前段、第七十三條
    第一項所明定，再如無法依前開法條規定為送達者，應依同法第七十四條規定「
    送達，不能依前二條規定為之者，得將文書寄存送達地之地方自治或警察機關，
    並作送達通知書兩份，一份黏貼於應受送達人住居所、事務所、營業所或其就業
    處所門首，另一份交由鄰居轉交或置於該送達處所信箱或其他適當位置，以為送
    達。前項情形，由郵政機關為送達者，得將文書寄存於送達地之郵政機關。寄存
    機關自收受寄存文書之日起，應保存三個月。」故以寄存送達為之者，如收受寄
    存之郵政機關未將收受寄存之文書保存滿三個月，即將該寄存文書退回，自不生
    送達之效力，合先敘明。
五、經查：
  (一)本件異議人所有之車牌號碼ＵＫ─５０６８號自小客車，於九十年十一月二十日
    十三時三十三分許，在行經最高速限時速九十公里之國道八號高速公路東向九公
    里二百公尺處時，有行車速度高達時速一０五公里，已超速十五公里之違規情事
    ，固有內政部警政署國道公路警察局第五警察隊新市分隊公警局交字第ＺＥ00
    00000號舉發違反道路交通管理事件通知單及測速照片各一張為證，並為異
    議人所不爭執，而前開舉發通知單及測速照片，經內政部警政署國道公路警察局
    第五警察隊新市分隊，依據異議人所登記車籍資料之上開地址，掛號郵寄送達異
    議人，經郵政人員前往投遞，惟未送達予異議人，退回之郵寄信封上有記載投遞
    日期分別為九十年十二月十三日、十四日等情，有該投遞退回之信封一件在卷可
    證。
  (二)異議人所有之車牌號碼ＵＫ─５０６８號自小客車車籍資料登載車主地主為「台
    南市○○區○○路七段八八號之三」，有舉發違反道路交通管理事件通知單及裁
    決書各一件可憑，而異議人係設籍在上開地址，並未遷移他址等情，亦有異議人
    之戶籍謄本及交通部公路總局嘉義區監理所台南監理站九十二年七月八日嘉監南
    字第０９２００１５１１３號函各一紙為據，是異議人之住所既未變更，則異議
    人即無應為送達處所不明之情形，送達人於送達時不獲會晤本人，自應依前開行
    政程序法第七十三條或七十四條條之規定，為補充送達或寄存送達，始合規定。
  (三)原舉發異議人交通違規之內政部警政署國道公路警察局第五警察隊新市分隊，雖
    有將前開舉發通知單交由郵政機關送達，嗣並經郵政機關以寄存逾期為由退回，
    惟該通知單經郵政機關退回之日期為九十一年二月二十六日，有卷附之告發單退
    件移送清冊載明可稽，則依前揭退回之郵寄信封上所記載投遞日期之最後日即九
    十年十二月十四日，開始起算保存期間三個月，計至九十一年三月十四日其寄存
    送達之保存期間始告屆滿，此時郵政機關以寄存逾期退回始可認業經合法送達，
    而郵政機關既未經保存滿三個月即將前開通知單退回，顯違前開法條規定，該寄
    存送達與前開法條規定有違，自不生寄存送達之效力。是異議人既未受合法送達
    「舉發違反道路交通管理事件通知單」，即無從知悉應到案日期，主管機關未經
    合法送達舉發通知單，則原處分即移送機關逕行對異議人為裁決處罰，有違道路
    交通管理事件統一裁罰基準及處理細則第十一條第一項第三款之規定甚明，其裁
    決顯非適法。
六、綜上所述，本件原裁決處分既有前述違法情形，故應由本院裁定將原處分撤銷。
    然而，因受處分人即異議人甲○○所有之汽車，於前開時、地行駛於高速公路，
    不遵速限管制規定而有行車超速之違規行為既可認定，則本院仍應審酌異議人違
    規情節之輕重，另為異議人如主文第二項所示之諭知，以資適法。
七、據上論斷，應依道路交通案件處理辦法第二十條前段，裁定如主文。
中      華      民國      九十二      年    八    月    二十九    日
                                  臺灣臺南地方法院交通法庭
                                      法  官  張  瑛  宗
右正本證明與原本無異
如不服本裁定應於送達後五日內向本院提出抗告狀
                                      書記官  陳  志  德
中      華      民      國      九十二      年    八    月    二十九    日


司法院資訊處製作；財團法人民間司法改革基金會備份。
